【裁判字號】    91,簡,193
【裁判日期】    920103
【裁判案由】    漁業法
【裁判全文】
臺中高等行政法院判決                              九十一年度簡字第一九三號
                              .
    原      告  甲○○
                張智雯
                丙○○
    被      告  苗栗縣政府
    代  表  人  丁○○
    訴訟代理人  馬振平
右當事人間因漁業法事件，原告不服行政院農業委員會中華民國九十一年九月十七日
農訴字第○九一○一三二四三○號訴願決定，提起行政訴訟。本院判決如左︰
    主  文
原告之訴駁回。
訴訟費用由原告負擔。
    事  實
甲、事實概要：緣原告等三人未經核准，擅自進入被告公告封溪禁漁之蓬萊溪（南河
    段十九鄰處）釣魚，經當地警察局頭份分局蓬萊派出所員警於民國九十一年四月
    十三日上午七時十分查獲，遂函移被告以彼等違反漁業法第四十四條第四款之規
    定，爰依同法第六十五條第五款裁處原告等每人均為新台幣（下同）三萬元罰鍰
    。原告等均不服，循序提起行政訴訟。
乙、兩造聲明：
一、原告聲明求為判決：訴願決定及原處分均撤銷。
二、被告聲明求為判決：原告之訴駁回。
丙、兩造之陳述：
壹、原告起訴意旨略以：本件原告等三人於九十一年四月十二日北上工作，回程時提
    議至苗栗仙山一遊，途經蓬萊溪時而時侯尚早，決定至溪邊釣魚，當時天尚未亮
    且有濃霧，故未發現封溪公告，實為無心之過，況該公告僅提及苗栗縣南庄鄉蓬
    萊溪（南河）漁區，自九十年一月一日起全年禁止採捕或處理水產動植物。分別
    經被告於八十九年十二月十九日及九十年十一月二十四日以府農漁字第八九○○
    一○七五六三號及0000000000號明文公告，惟九十一年全年禁釣卻無
    明文公告。又原告等係自行至警方所設檢查哨，由其告知該封溪情事，並非由警
    方查獲。嗣由警方所為之筆錄僅按範本所抄寫，而未按原告所述之事實詳予記載
    ，並語帶威脅。另原告等人垂釣之區域，事後於電視釣魚節目亦有播出，且原告
    等人並非以不正及破壞生態之方法為之，被告實未盡宣導之責。再原告丙○○僅
    在旁觀看，並未釣漁，對此被告亦不能處罰，
貳、被告答辯意旨略以：按被告為資源管理及漁業結構調整需要以於八十九年十二月
    十九日府農漁字第八九○○一○七五六三號公告苗栗縣蓬萊溪（南河）漁區實施
    水產動植物保護措施，期間自九十年一月一日起全年禁止採捕；被告依據台灣苗
    栗地方法院檢察署之建議於九十年七月二十四日更改公告內容（九○府農漁字第
    0000000000號公告）；被告再依據行政院農業委員會漁業署九十年八
    月二十日（九○）漁四字第九○一二二○四○九號函修正公告（被告九十年九月
    十二日九○府農漁字第九○○○○八三二八一號公告）。依上開明文公告苗栗縣
    南庄鄉蓬萊溪（南河）漁區實施水產動植物資源保護措施，期間禁止採捕或處理
    水產動植物，以確保河川生態資源之永續利用。封溪禁漁期間自九十年九月十二
    日起全年禁止採捕。禁漁區範圍係由苗栗縣南庄鄉南江村長崎下以上南河溪、八
    卦力溪及支流共約十五公里。封溪禁漁期間禁止採捕或處理水產動植物，違者依
    漁業法第六十五條之規定，處新臺幣三萬元以上十五萬元以下罰鍰。原告於九十
    一年四月十三日七時十分分於苗栗縣蓬萊溪（南河）水產動植物保護措施禁漁區
    內（蓬萊溪南河段十九鄰處）釣魚，為苗栗縣警察局頭份分局蓬萊派出所於當日
    查獲。依據該分局偵訊（調查）筆錄指出，原告等三人於苗栗縣蓬萊溪（南河）
    水產動植物保護措施禁漁區內（蓬萊村一鄰鱸鰻窟橋下）釣魚。原告行為業已違
    反前開規定，據此被告依規定處以最低罰鍰三萬元整處分並無不合。
    理  由
一、按「主管機關為資源管理及漁業結構調整，得以公告規定左列事項：．．．四漁
    區、漁期之限制或禁止。．．．」、「有左列情事之一者，處新台幣三萬元以上
    十五萬元以下罰鍰：．．．五違反第四十四條第四款至第九款規定之一者。．．
    ．」分別為漁業法第四十四條第四款及第六十五條第五款定有明文。
二、本件原告等三人未經核准，擅自進入被告公告封溪禁漁之蓬萊溪（南河段十九鄰
    處）釣魚，經當地警察局頭份分局蓬萊派出所員警於九十一年四月十三日上午七
    時十分查獲，遂函移被告以彼等違反漁業法第四十四條第四款之規定，爰依同法
    第六十五條第五款裁處原告等每人均為三萬元罰鍰。原告等均不服，循序提起行
    政訴訟。訴稱：當時因天色昏暗，未發現封溪公告，實為無心之過，又被告九十
    一年全年禁釣卻無明文公告，原告等人並非以不正及破壞生態之方法為之，又原
    告丙○○僅在旁觀看，並未釣漁，被告未盡宣導之責，其裁罰有所違法。
三、經查，苗栗縣蓬萊溪（南河）漁區業經被告於八十九年十二月十九日以府農漁字
    第八九○○一○七五六三號公告實施水產動植物保護措施，期間自九十年一月一
    日起全年禁止採捕；被告再於九十年七月二十四日更改公告內容（九○府農漁字
    第0000000000號公告）；嗣再依據行政院農業委員會漁業署九十年八
    月二十日（九○）漁四字第九○一二二○四○九號函修正公告（九十年九月十二
    日九○府農漁字第九○○○○八三二八一號公告），依上開明文公告苗栗縣南庄
    鄉蓬萊溪（南河）漁區實施水產動植物資源保護措施，期間禁止採捕或處理水產
    動植物，以確保河川生態資源之永續利用。封溪禁漁期間自九十年九月十二日起
    全年禁止採捕。禁漁區範圍係由苗栗縣南庄鄉南江村長崎下以上南河溪、八卦力
    溪及支流共約十五公里。封溪禁漁期間禁止採捕或處理水產動植物，復現場有大
    型明顯之公告牌示，均有苗栗縣政府公報及現場照片在卷可佐。
四、至原告丙○○稱其當時僅在旁觀看，並未釣漁乙節，經查其於警訊時已承稱其當
    時原告等三人均一起釣魚，釣竿是其所有，其與甲○○共用一支；又原告甲○○
    亦於警訊時陳稱其用釣竿釣魚，漁具是丙○○的，其與丙○○共用一支等語，是
    彼此所稱情節均相符，再有現場照片所示漁獲物及鈞竿可證，是原告丙○○所稱
    其當時並未釣魚，及原告乙○○於警訊中先稱其與丙○○一起釣魚，嗣改稱僅由
    其與陳永在釣魚等云，均難採信。又人民不得因不知法令而得主張免責，現今環
    境保護觀念為政府機關所力行及一再宣導，為一般人所得知，又本件現場有大型
    顯目之公告牌示，是原告稱當時因天色昏暗，未發現封溪公告而釣魚，實為無心
    之過，而主張被告不得裁罰，難謂有據。
五、是本件被告以原告等三人均違反漁業法第四十四條第四款之規定，爰依同法第六
    十五條第五款裁處原告等每人均為三萬元罰鍰，依首開說明，自屬有據，訴願決
    定予以維持，亦無不合，原告之訴，為無理由，應予駁回。
據上論結，本件原告之訴為無理由，依行政訴訟法第二百三十六條、第一百零四條、
民事訴訟法第八十五條第一項前段，判決如主文。
中    華    民    國    九十二      年      一        月      廿三      日
                 臺 中 高 等 行 政 法 院   第 四 庭
                                         法  官  許  武  峰
右正本證明與原本無異。
如不服本判決，應於判決送達後二十日內，以本訴訟事件所涉及之法律見解具有原則
性者，始得向本院提出上訴狀並表明上訴理由，經最高行政法院許可，否則不得上訴
；如於本判決宣示後送達前提起上訴者，應於判決送達後二十日內補提上訴理由書（
均應依對造人數提出繕本）。提起上訴應預繳送達用雙掛號郵票拾份（每份三十四元
）。
中    華    民    國    九十二      年      一        月      廿三      日
                                     法院書記官  詹  靜  宜


司法院資訊處製作；財團法人民間司法改革基金會備份。
